【裁判字號】    97,交上易,22
【裁判日期】    970424
【裁判案由】    業務過失傷害
【裁判全文】
臺灣高等法院高雄分院刑事判決        97年度交上易字第22號
上  訴  人  臺灣屏東地方法院檢察署檢察官
被      告  乙○○
上列上訴人因被告業務過失傷害案件，不服臺灣屏東地方法院96
年度交易字第135 號中華民國96年12月21日第一審判決（起訴案
號：臺灣屏東地方法院檢察署96年度調偵字第269 號），提起上
訴，本院判決如下：
    主  文
上訴駁回。
乙○○緩刑貳年。
    事  實
一、乙○○考領有普通小型車駕駛執照，平日以貨車載運父母栽
    植之蔬菜販賣維生，駕駛為其附隨義務，為從事駕駛業務之
    人。於民國96年2 月1 日5 時許，駕駛車牌號碼VO-6119 號
    自小客貨車，沿屏東縣屏東市○○道路由東向西方向行駛，
    途經該路與忠孝路口時，本應注意閃光紅燈表示停車再開，
    車輛應減速接近，先停止於交岔路口前，讓幹道車優先通行
    後認為安全時，方得續行，且依當時天候晴、夜間有照明、
    路面乾躁、無缺陷及障礙物、視距良好，並無不能注意之情
    事，竟疏未注意，以時速20公里之速度貿然右轉，適有未減
    速及注意車前狀況之丙○○騎乘腳踏車，沿屏東縣屏東市○
    ○路由南向北方向行駛至上開路口，乙○○所駕駛上開自小
    客貨車左後輪與丙○○騎乘之腳踏車前車輪發生擦撞，造成
    丙○○人車倒地，受有創傷性硬膜下腔腦內出血（右側）併
    嚴重腦水腫、延展性左側硬膜上腔出血併左側顱骨骨折、水
    腦症、多處擦傷、小腸缺血性壞死等傷害，經送財團法人屏
    東基督教醫院救治，雖倖免於難，惟仍因外傷性腦出血後遺
    症呈近植物人狀態。乙○○於肇事後停留現場，在有偵查權
    限之機關或公務員發覺為犯嫌前，向據報前來處理之員警，
    坦承肇事並自願接受裁判。
二、案經告訴人即丙○○配偶甲○○訴由屏東縣警察局屏東分局
    報請臺灣屏東地方法院檢察署檢察官偵查起訴。
    理  由
一、上開事實，業據被告乙○○（下稱被告）於本院及原審審理
    中坦承不諱，並有道路交通事故現場圖、道路交通事故調查
    報告表、現場照片14張在卷可稽。而被害人確因本件交通事
    故受有創傷性硬膜下腔腦內出血（右側）併嚴重腦水腫、延
    展性左側硬膜上腔出血併左側顱骨骨折、水腦症、多處擦傷
    、小腸缺血性壞死等傷害，經治療後仍因外傷性腦出血後遺
    症呈近植物人狀態，亦有財團法人屏東基督教醫院診斷證明
    書、民眾醫院診斷證明書各1 紙在卷可佐。再按汽車行駛至
    閃光紅燈之交岔路口時，應注意「停車再開」，車輛應減速
    接近，先停止於交岔路口前，讓幹道車優先通行後認為安全
    時，方得續行，道路交通標誌標線號誌設置規則第211 條第
    1 項第2 款定有明文。被告考領有普通小型車駕駛執照，對
    上開規定自知之甚詳，且依當時天候晴、夜間有照明、路面
    乾躁、無缺陷及障礙物、視距良好（此有道路交通事故調查
    報告表可稽），並無不能注意之情事，詎被告竟疏未注意，
    以時速20公里之速度貿然右轉，致肇致本件意外事故，被告
    自應負過失責任。又本件經送請送請臺灣省高屏澎區車輛行
    車事故鑑定委員會鑑定結果，亦認定「被告駕駛小客貨車支
    線未讓幹線道車先行為肇事主因」，有該鑑定委員會96年8
    月31日高屏澎鑑字第960570號函暨所附鑑定意見書在卷可憑
    。雖該鑑定意見書亦認「被害人行經閃光黃燈岔路口未減速
    注意車前狀況為肇事次因」，然此並不能解免被告過失責任
    。再被告之過失行為與被害人所受傷害間，具有相當因果關
    係。綜上，本件事證明確，被告犯行足堪認定。
二、按其他於身體或健康，有重大不治或難治之傷害者，為重傷
    害，刑法第10條第4 項第6 款定有明文。本件被害人因本件
    車禍受傷經治療後仍因外傷性腦出血後遺症呈近植物人狀態
    ，有民眾醫院診斷證明書1 紙附卷可佐，足認被害人確因本
    件車禍致重傷無訛。又按刑法上所謂業務，係指個人基於其
    社會地位繼續反覆所執行之事務，其主要部分之業務，固不
    待論，即為完成主要業務所附隨之準備工作與輔助事務，亦
    應包括在內（最高法院81年度台上字第1224號判決意旨參見
    ）。本件被告自承係以駕駛自小客貨車幫父母載運蔬菜前往
    販售維生，有時隔日，有時每日載運等情（見原審卷第13頁
    背面），足見駕駛為其主要業務所附隨之輔助事務，依上開
    判決意旨，被告自係從事駕駛業務之人。核其所為，係犯刑
    法第284 條第2 項後段之業務過失重傷害罪。另被告於肇事
    後，在有偵查權限之機關或公務員發覺為犯嫌前，向據報前
    往現場處理車禍之警員坦承其為肇事者，並自願接受裁判，
    此有屏東縣警察局道路交通事故肇事人自首情形紀錄表附卷
    可參，爰依刑法第62條前段（原判決理由中誤載為修正前刑
    法第62條前段，一併更正）規定減輕其刑。
三、原判決認被告罪證明確，因而適用刑法第284 條第2 項後段
    、第62條前段、第41條第1 項等規定，並審酌被告駕車肇事
    致被害人呈植物人之重傷害狀態，造成其家屬身心重大之損
    害，且為肇事主因，迄未能與被害人家屬達成民事和解，賠
    償其損害（本院審理中已達成和解），惟念其素行尚可，事
    後坦認犯行，態度良好等一切情狀，量處有期徒刑10月。又
    因被告犯罪時間在96年4 月24日以前，合於減刑要件，爰依
    中華民國九十六年罪犯減刑條例第2 條第1 項第3 款、第9
    條等規定，減其宣告刑二分之一即為有期徒刑5 月，並諭知
    如易科罰金，以新臺幣1000元折算1 日之折算標準。經核原
    判決認事用法，尚無不合，量刑亦屬允當。檢察官循告訴人
    意旨請求上訴，謂被告迄今未與告訴人協商和解賠償事宜，
    被告顯無悔悟之意云云，指摘原判決量刑過輕，惟被告在本
    院審理中已與告訴人達成和解而願賠償新台幣70萬元，並已
    支付告訴人35萬元（其餘分期付款），有和解書在卷可按，
    足見被告犯後態度尚顯良好，原判決量刑尚屬妥適，則本件
    檢察官之上訴，為無理由，應予駁回。
四、查被告未曾受有期徒刑以上刑之宣告，有台灣高等法院被告
    全國前案紀錄表附卷可稽，此次係屬偶發過失犯，況被告於
    本院審理中已與告訴人達成和解願賠償新台幣70萬元，並已
    支付告訴人35萬元（其餘分期付款），有和解書在卷可按；
    且告訴人亦於本院審理時到庭表示不再予追究，請求給予被
    告緩刑之機會，是被告經此論罪科刑之教訓，當知警惕，應
    無再犯之虞，本院認其所宣告之刑，以暫不執行為適當，爰
    併宣告緩刑2 年。
據上論斷，應依刑事訴訟法第368 條、第273 條之1 ，刑法第74
條第1 項第1 款，判決如主文。
本案經檢察官王登榮到庭執行職務。
中    華    民    國    97    年    4     月    24    日
                  刑事第四庭    審判長法  官  蕭權閔
                                      法  官  陳吉雄
                                      法  官  吳進寶
以上正本證明與原本無異。
不得上訴。
中    華    民    國    97    年    4     月    24    日
                                      書記官  林佳蓉
附錄本件判決論罪科刑法條：
中華民國刑法第284 條（過失傷害罪）
因過失傷害人者，處6 月以下有期徒刑、拘役或5 百元以下罰金
，致重傷者，處1 年以下有期徒刑、拘役或5 百元以下罰金。
從事業務之人，因業務上之過失傷害人者，處1 年以下有期徒刑
、拘役或1 千元以下罰金，致重傷者，處3 年以下有期徒刑、拘
役或2 千元以下罰金。


司法院資訊處製作；財團法人民間司法改革基金會備份。
